【裁判字號】    91,交聲,740
【裁判日期】    920226
【裁判案由】    聲明異議
【裁判全文】
臺灣高雄地方法院交通事件裁定                    九十一年度交聲字第七四號
    原處分機關  交通部公路總局高雄區監理所
    異  議  人
    即受處分人  甲○○
右列異議人因違反道路交通管理處罰條例案件，對於交通部公路總局高雄區監理所於
九十一年十二月六日所為之處分（原處分案號：高監自字第裁八０─Ｂ000000
00號），聲明異議，本院裁定如左：
    主  文
原處分撤銷。
甲○○機車駕駛人，不按遵行方向爭道行駛，處罰鍰新台幣玖佰元，並予記違規點數
壹點。其餘違規部分不罰。
    理  由
一、聲明異議意旨略以：異議人即受處分人甲○○未曾有拒絕停車接受稽查而逃逸之
    行為，故不服原處分之裁決，爰提出聲明異議等語。
二、按汽車駕駛人，不按遵行之方向爭道行駛者，處新臺幣六百元以上一千八百元以
    下罰鍰；又汽車駕駛人，駕駛汽車有違反本條例之行為，經交通勤務警察或依法
    令執行交通稽查任務人員制止時，不聽制止或拒絕停車接受稽查而逃逸者，除按
    各該條規定處罰外，處新臺幣三千元以上六千元以下罰鍰；又汽車駕駛人，違反
    道路交通管理處罰條例第四十五條、第六十條第一項規定者，除依原條款處罰鍰
    外，並各予記違規點數一點，道路交通管理處罰條例第四十五條第一款、第六十
    條第一項、第六十三條第一項第一款分別定有明文。
三、查本件異議人即受處分人甲○○騎乘所有車號ＢＥＩ－一二九號重型機車，於民
    國九十一年十月十六日上午八時四十分許，在新竹市○○路麥當勞附近，不按遵
    行方向，逆向爭道行駛之違規事實，業經新竹市警察局查報函陳舉發無誤，有該
    分局九十一年十一月二十八日竹市交警字第０九一０四六八九九號函影本一紙附
    卷可稽，並據異議人於本院調查時供認：伊有於上開違規時地，騎乘上開機車逆
    向行駛，對警員舉發逆向行駛部分無意見等語不諱（見本院九十二年一月二十四
    日訊問筆錄），是異議人此「不按遵行方向行駛」違規部分，堪認無訛。
四、至原處分機關另以異議人於上揭時地有上開「不按遵行方向行駛」，違反道路交
    通管理處罰條例之違規行為後，經交通勤務警察鳴笛示意停車接受稽查時，又拒
    絕停車接受稽查而駛離逃逸，復經警舉發「違反處罰條例行為，拒絕停車接受稽
    查而逃逸」，因依道路交通管理處罰條例第六十條第一項規定，裁處罰鍰新臺幣
    三千元，與上開裁罰部分合計裁處罰鍰新臺幣三千九百元，並記違規點數一點。
    惟查，訊據異議人堅決否認有此部分違規行為，辯稱：伊當時行經上開違規地點
    時，經舉發警員賴智文指示騎回去，並未有駛離逃逸之情形等語，核諸證人即舉
    發警員賴智文經本院囑託訊問時證稱：「（有否取締一起機車逆向行車？當時是
    否有與騎乘機車之人交談？若有，交談內容為何，該機車是否有搭載他人，當日
    是否亦有取締其他車輛？）有，他當時是逆向行駛，我記不清楚有無與騎乘機車
    之人交談，我只是說你沒有看到警察在這裡，他好像說他趕著上班，那輛機車並
    沒有搭載別人，當天也沒有取締其他車輛，因為那時候我剛好也要下班。」等語
    （參見台灣新竹地方法院九十二年二月十九日訊問筆錄），依上開舉發員警賴智
    文所述，並無述及異議人有何拒絕停車稽查而逃逸之情事，反而確如同異議人所
    言，二人有交談等情，益證異議人當時應有停車受檢，否則異議人如何能與舉發
    員警對話，是衡諸上情，異議人上開就此部分所辯，應非虛詞，堪以採信。原處
    分就此部分未予詳查，遽予一併裁罰，尚有未洽。
五、綜上所述，異議人確實有不按遵行方向爭道行駛之違規行為，然並無不聽制止或
    拒絕停車接受稽查而逃逸之行為，即無法引用道路交通管理處罰條例第六十條第
    一項規定加以裁處。本件異議人雖就不聽制止或拒絕停車接受稽查而逃逸之行為
    聲明異議為有理由，然就不按遵行方向爭道行駛闖紅燈違規行為聲明異議為無理
    由，惟因原處分僅概括以道路交通管理處罰條例第四十五條、第六十條第一項裁
    處三千九百元，違規記點二點，原處分尚有不當，自應由本院撤銷改判，就不按
    遵行方向爭道行駛之違規行為，以道路交通管理處罰條例第四十五條、第六十三
    條第一項第三款之規定，裁處九百元罰鍰，並予記違規點數一點；就不聽從制止
    或拒絕停車接受稽查而逃逸之違規行為改諭知受處分人不罰，以資適法。
據上論斷，應依道路交通案件處理辦法第二十條，裁定如主文。
中      華      民      國    九十二    年      二     月    二十六     日
                                      臺灣高雄地方法院交通法庭
                                          法  官  廖  建  瑜
右正本證明與原本無異。
如不服本裁定，應於裁定送達後五日內，向本院提出抗告狀。
                                          書記官  王  翌  翔
中      華      民      國    九十二    年      二     月    二十六     日
道路交通管理處罰條例第四十五條
汽車駕駛人，爭道行駛有左列情形之一者，處新臺幣六百元以上一千八百
元以下罰鍰：
一  不按遵行之方向行駛者。
二  在單車道駕車與他車並行者。
三  不依規定駛入來車道者。
四  在多車道不依規定駕車者。
五  插入正在連貫行駛汽車之中間者。
六  駕車行駛人行道者。
七  行至無號誌之圓環路口，不讓已進入圓環之車輛先行者。
八  行經多車道之圓環，不讓內側車道之車輛先行者。
九  支線道車不讓幹線道車先行，或兩線均為幹線道或支線道時，左方車
    不讓右方車先行者。
一○  起駛前，不讓行進中之車輛、行人優先通行者。
一一  聞消防車、救護車、警備車、工程救險車之警號，不立即避讓或在
      後跟隨急駛，或駛過在救火時放置於路上之消防水帶者。
一二  任意駛出邊線，或任意跨越兩條車道行駛者。
一三  機器腳踏車，不在規定車道行駛者。
一四  遇幼童專用車、校車不依規定禮讓，或減速慢行者。
一五  行經無號誌交叉路口及巷道不依規定或標誌、標線指示者。
道路交通管理處罰條例第六十三條
汽車駕駛人有左列各款所列條款之一者，除依原條款處罰鍰外，並予記點
：
一  有第三十三條、第三十八條第一項、第四十條第一項、第四十五條、
    第四十七條第一款至第四款、第四十八條、第四十九條或第六十條第
    一項、第二項第一款至第三款情形之一者，各記違規點數一點。
二  有第二十九條第一項第一款至第四款、第二十九條之二第一項、第二
    項、第三十條第一項第一款、第二款情形之一者，各記違規點數二點
    。
三  有第四十三條、第五十三條或第五十四條情形之一者，各記違規點數
    三點。
依前項各條款，已受吊扣或吊銷駕駛執照處分者，不予記點。
汽車駕駛人在六個月內，違規記點共達六點以上者，吊扣駕駛執照一個月
；一年內經吊扣駕駛執照二次，再違反第一項各款所列條款之一者，吊銷
其駕駛執照。


司法院資訊處製作；財團法人民間司法改革基金會備份。
